【裁判字號】    97,消債抗,175
【裁判日期】    980918
【裁判案由】    更生事件
【裁判全文】
臺灣臺北地方法院民事裁定           97年度消債抗字第175號
抗  告  人  甲○○
代  理  人  朱麗真律師
上列抗告人因消費者債務清理事件聲請更生，對於中華民國97年
11月5日本院97年度消債更字第918號裁定提起抗告，本院裁定如
下：
    主  文
抗告駁回。
抗告程序費用新臺幣壹仟元由抗告人負擔。
    理  由
一、本件抗告意旨略以：抗告人於民國95年6月2日向最大債權銀
    行申請債務協商，約定自95年6月起，每月償還新臺幣（下
    同）1萬1,568元。而協商成立時，抗告人擔任國興保全日班
    及中華電腦夜班工作，每月平均薪資2萬8,000元，扣除必要
    生活費用及扶養重病失智父親之費用共計1萬5,200元後，尚
    餘1萬2,800元，勉可支付協議還款額；惟抗告人因有感於競
    爭力低落，意欲進修，於96年10月間暫停夜班工作，改為日
    班，收入減少至每月2萬1,340元，致使伊於96年11月間不得
    已而毀諾。原裁定以抗告人係基於自由意志選擇減少收入，
    且於收入減少後又未能降低支出至足以彌補減少之收入之程
    度，導致無法繼續履約，不能認為係因不可歸責於己之事由
    ，而駁回抗告人之聲請；惟抗告人並非自願進修，係為因應
    公司政策，且抗告人之支出業已低於最低生活標準，是原裁
    定實有違誤，爰依法提起本件抗告等語。並聲明：原裁定廢
    棄，應准許抗告人更生之聲請。
二、按債務人與金融機構協商成立者，不得聲請更生或清算，但
    因不可歸責於己之事由，致履行顯有重大困難者，不在此限
    ；本條例施行前，債務人依金融主管機關協調成立之中華民
    國銀行公會會員辦理消費金融案件無擔保債務協商機制與金
    融機構成立之協商，準用前項之規定，消費者債務清理條例
    （下稱消債條例）第151條第5項、第6項分別定有明文，此
    即所謂協商前置主義。究其意旨，係因債務人受法院裁定開
    始更生或清算者，其生活、資格、權利等均將受限制，該等
    程序係債務清理之最後手段，於無法協商時，始適用更生或
    清算程序清理其債務。為使債務人未進入最後手段前，得選
    擇自主解決債務，並使債權人能體認消費者債務清理條例之
    立法目的，對債務人為何會毀諾有再一次省思之機會及衡量
    其債權確保之底線，如能因此而成立協商，債務人則不須依
    該條例聲請更生或清算，亦可疏減法院負擔，有效分配司法
    資源。又債務人於協商程序中，自應本於個人財產及收支狀
    況，依最大誠信原則，商討解決方案，債務清償方案協商成
    立者，攸關參與協商債權人、債務人之權益，應由債務人按
    其條件履行，除因協商成立後發生不可預期之情事變更，使
    債務人清償期間支出增加，或收入、收益減少，致該方案履
    行困難甚或履行不能，始能准許債務人聲請更生或清算，以
    避免債務人任意毀諾已成立之協商，濫用更生或清算之裁判
    上債務清理程序。經查：
(一)、抗告人於協商成立後，究有何重大明顯之變化，並無法以現
    存可得之政府機關文件知悉，而需依賴抗告人提出證明之情
    況下，抗告人自有提出證明文件向法院為釋明，始符合消債
    條例規定債務人聲請更生時需提出相關文件說明財產狀況，
    並於必要時需提出文件補充陳述之規範意旨（消債條例第43
    、44條參照）。本件抗告人主張其收入減少，係因應公司政
    策所致，而有不可歸責於己之事由云云。惟查，抗告人於原
    審既已自承其係基於自由意志選擇減少收入，如今再以相斥
    之陳述作為抗告理由，抗告人卻自聲請時至本院審理中，均
    未提出證據向本院釋明，僅以空言主張，自難為本院所採信
    。
(二)、縱本件抗告人收入減少，係因應公司政策所致，惟查，抗告
    人係67年11月11日出生，目前31歲，正值壯年，則倘抗告人
    無法取得國興保全公司之加班機會，以其身心狀態，若有誠
    意履行債務，尚可兼職工作，至足以彌補減少之收入之程度
    ，而非決定再為進修，罔顧自己之償債義務；是抗告人率予
    毀諾，逕將經濟負荷轉嫁於全體債權人承受，顯非不可歸責
    於己之事由。
三、綜上所述，抗告人主張有不可歸責於己之事由致履行顯有重
    大困難云云，即無可採。原審據以駁回抗告人更生之聲請，
    核無違誤，抗告人猶執陳詞，指摘原裁定不當，求予廢棄原
    裁定，為無理由，應予駁回。
四、據上論結，本件抗告為無理由，依消費者債務清理條例第15
    條，民事訴訟法第495條之1第1項、第449條第1項、第95條
    、第78條，裁定如主文。
中    華    民    國    98    年    9     月    18    日
              民事第一庭  審判長法  官  陳文正
                                法  官  林春鈴
                                法  官  楊晉佳
上為正本係照原本作成
本件不得抗告
中    華    民    國    98    年    9     月    18    日
                                書記官  蘇炫綺


司法院資訊處製作；財團法人民間司法改革基金會備份。
